【裁判字號】    97,抗,1
【裁判日期】    970129
【裁判案由】    拍賣抵押物抗告
【裁判全文】
臺灣彰化地方法院民事裁定                 97年度抗字第1號
抗  告  人  乙○○
相  對  人  彰化縣員林鎮農會
法定代理人  甲○○
上列抗告人因與相對人間聲請拍賣抵押物事件，抗告人對於中華
民國96年9月21日本院96年度拍字第31號所為裁定，提起抗告，
本院裁定如下：
    主  文
抗告駁回。
抗告程序費用新台幣壹仟元由抗告人負擔。
    理  由
一、抗告意旨略以：
  (一)坐落彰化縣福興鄉○○段1506地號土地（以下簡稱1506地號
    土地）原為抗告人、第三人梁財興及其他共有人共有。詎梁
    財興與相對人未經抗告人同意，亦未知會抗告人，竟由梁財
    興分別於民國75年、78年、83年、84年間將1506地號土地應
    有部分（8分之1）設定最高限額抵押權予相對人。系爭土地
    嗣於85年3月4日經判決分割，其中坐落同上段1506之10地號
    土地（以下簡稱系爭土地）分歸抗告人取得，前開抵押權則
    於分割後轉載於系爭土地。
  (二)抗告人未向相對人借錢，兩造間亦無任何債權債務關係，故
    前開抵押權實無擔保債權存在，相對人自不得聲請拍賣系爭
    土地。原審不察，竟裁定准許拍賣系爭土地，容有違誤。為
    此，請求廢棄原裁定。
二、惟按民法第873條第1項規定，抵押權人於債權已屆清償期而
    未受清償者，得聲請法院拍賣抵押物，就其賣得價金而受清
    償。準此規定，可知抵押權已經依法登記，並依登記之清償
    期業已屆滿而未受清償時，法院即應為准許拍賣之裁定。次
    按「抵押之不動產如經分割，或讓與其一部，或擔保一債權
    之數不動產而以其一讓與他人者，其抵押權不因此而受影響
    。」、「分別共有土地，部分共有人就應有部分設定抵押權
    者，於辦理共有物分割登記時，該抵押權按原應有部分轉載
    於分割後各宗土地之上。但經先徵得抵押權人同意者，該抵
    押權僅轉載於原設定人分割後取得之土地上。」，民法第86
    8條、土地登記規則第107條分別定有明文。
三、經查，相對人主張梁財興為擔保債務，先後於75年7月14日
    、78年8月25日、83年3月21日、84年3月31日以其所有1506
    地號土地應有部分8分之1，設定新台幣（下同）72萬元、
    132萬元、156萬元、120萬元之本金最高限額抵押權，以擔
    保其本人對於相對人現在及將來一切債務之清償，均經登記
    在案；梁財興嗣於92年2月25日向相對人借款400萬元，並約
    定有利息、遲延利息及違約金等，清償期為95年2月25日，
    並自借款日起按月繳付利息，如一次未履行，借款人即喪失
    期限之利益，應立即全部償還；嗣因梁財興自94年8月25日
    起未依約繳息，依約視為全部到期，業據相對人於原審提出
    相符之他項權利證明書、抵押權設定契約書、他項權利移轉
    變更契約書、借據等影本，及土地登記謄本等件為證。又查
    ：1506地號土地嗣於85年3月4日因裁判分割，分割出系爭土
    地，再輾轉由抗告人取得，前開抵押權並按原應有部分8分
    之1轉載於系爭土地等情，亦有相關土地登記謄本、分割共
    有物判決暨判決確定證明書影本附於原卷可參。據此，原審
    據以准許相對人拍賣系爭土地，核與前開規定，洵無不合。
    從而，抗告人以前開理由提起抗告，請求廢棄原裁定，難謂
    有理由。
四、據上論結，本件抗告為無理由，依非訟事件法第21條第2項
    、第46條，民事訴訟法第495條之1第1項、第449條第1項、
    第95條、第78條，裁定如主文。
中    華    民    國    97    年    1     月    29    日
                  民事第一庭審判長法  官  羅培昌
                                  法  官  邱月嬌
                                  法  官  陳正禧
上正本係照原本作成。
如不服本裁定，僅得於收受本裁定正本送達後10日內，以適用法
規顯有錯誤為理由，向本院提出再抗告狀（須附繕本一份及繳納
再抗告裁判費新台幣1,000元），經本院許可後始可再抗告。
中    華    民    國    97    年    1    月     31    日
                                  書記官  蕭美鈴


司法院資訊處製作；財團法人民間司法改革基金會備份。
